【裁判字號】    97,易,1801
【裁判日期】    971125
【裁判案由】    賭博
【裁判全文】
臺灣彰化地方法院刑事判決              97年度易字第1801號
公  訴  人  臺灣彰化地方法院檢察署檢察官
被      告  甲○○
            乙○○
上列被告等因賭博案件，經檢察官聲請簡易判決處刑（九十七年
度偵字第二五七一、六九二四號），本院北斗簡易庭認不宜以簡
易判決處刑，簽移由本院刑事庭改依通常程序審理（九十七年度
斗簡字第五五○號），本院判決如下：
    主  文
甲○○共同意圖營利，聚眾賭博，處有期徒刑貳月，如易科罰金
，以新臺幣壹仟元折算壹日，扣案如附表所示之物均沒收。
乙○○共同意圖營利，聚眾賭博，處有期徒刑伍月，如易科罰金
，以新臺幣壹仟元折算壹日，扣案如附表所示之物均沒收。
    事  實
一、乙○○領有彰化縣政府於民國九十六年七月十二日核發之營
    利事業登記證，係設在彰化縣二林鎮○○里○○路一○九號
    鴻海電子遊戲場之負責人，並自九十七年三月八日起，以月
    薪新臺幣（下同）二萬五千元之代價，僱用甲○○擔任店員
    ，負責兌換代幣、開分、洗分等工作。詎乙○○、甲○○竟
    共同基於意圖營利，供給賭博場所、聚眾賭博，以及在公眾
    得出入之場所賭博之單一犯意聯絡，自九十七年三月八日（
    聲請簡易判決處刑書誤載為十四日）起，在上開公眾得出入
    之鴻海電子遊戲場內，以如附表編號一所示之賭博性電子遊
    戲機二十六臺，與其他不特定之賭客賭博財物，藉以營利。
    其賭博方式，其中「超悟空」、「北斗神拳」之賭博性電子
    遊戲機，係由賭客以現金五比一之比例向甲○○兌換代幣後
    ，再將代幣投入該賭博性電子遊戲機內開分（即每次投入與
    五元等值之代幣一枚，電子遊戲機具之螢光幕即顯示積分五
    分），其餘賭博性電子遊戲機，則由賭客以現金交付甲○○
    後，再由甲○○按各賭博性電子遊戲機之設定，以一比一、
    一比二、一比五等不同開分比例，直接在該賭博性電子遊戲
    機開分，賭客押分後與上開各式賭博性電子遊戲機對賭，如
    押中，即可贏得倍數不等之分數，如未押中，則所押分數歸
    零，以累積分數決定輸贏，累積分數經洗分後，可將所洗分
    數，按各該賭博性電子遊戲機之開分比例，兌換現金，並由
    甲○○將現金放在該遊戲場之櫃檯上，或放入廁所內吊掛之
    黑色皮包內，再由賭客自行取出，零分者，則賭客所交付之
    賭資即歸乙○○所有。嗣有真實姓名年籍不詳之成年男子，
    於九十七年三月十四日某時許，前往鴻海電子遊戲場上址，
    以現金要求甲○○以一比一比例開分後，把玩「跑馬」賭博
    性電子遊戲機，直至同日晚上八時四十三分許，該賭博性電
    子遊戲機具之螢光幕上，顯示累計積分為七百分，該成年男
    子要求甲○○將前開積分洗分後，甲○○即按一比一之開分
    比例兌換成現金七百元交付與該成年男子；另有警員周志清
    喬裝賭客，於同日晚上八時三十分許，前往鴻海電子遊戲場
    上址，先後以五千五百元現金要求甲○○以一比五比例開分
    後，把玩「超九」賭博性電子遊戲機，直至同日晚上九時十
    分許，該賭博性電子遊戲機具之螢光幕上，顯示累計積分僅
    餘五千分，周志清遂要求甲○○將前開積分洗分後，甲○○
    即按一比五之開分比例兌換成現金一千元交付與周志清之際
    ，隨即由其他警員持本院核發之搜索票至鴻海電子遊戲場上
    址搜索而當場查獲，並扣得如附表所示之物，始悉上情。
二、案經彰化縣警察局芳苑分局報告臺灣彰化地方法院檢察署檢
    察官偵查後聲請簡易判決處刑。
    理  由
一、按被告以外之人於審判外之言詞或書面陳述，除法律有規定
    者外，不得作為證據。被告以外之人於審判外之陳述，雖不
    符前四條之規定，而經當事人於審判程序同意作為證據，法
    院審酌該言詞陳述或書面陳述作成時之情況，認為適當者，
    亦得為證據。當事人、代理人或辯護人於法院調查證據時，
    知有第一百五十九條第一項不得為證據之情形，而未於言詞
    辯論終結前聲明異議者，視為有前項之同意。刑事訴訟法第
    一百五十九條第一項、第一百五十九條之五分別定有明文。
    經查，證人即共同被告甲○○於警詢時之證述，雖屬被告乙
    ○○以外之人於審判外之言詞陳述，為傳聞證據，然經本院
    於審理時當庭直接提示而為合法之調查，被告乙○○未於言
    詞辯論終結前聲明異議，本院復審酌該言詞陳述係由證人出
    於自由意識而陳述，並無非法取證之情況，依刑事訴訟法第
    一百五十九條之五之規定，認上開證人於警詢時之證述，應
    得採為認定本件犯罪事實所憑之證據。
二、上開事實，迭經被告甲○○於警詢、偵訊、本院審理時，坦
    承不諱，另被告乙○○於本院審理時，亦坦承不諱，核與證
    人即共同被告甲○○於警詢時，證述之情節相符，復有現場
    照片五十三幀、彰化縣政府營利事業登記證一紙在卷可稽，
    以及如附表所示之物扣案為憑，足徵被告甲○○、乙○○之
    自白確與事實相符。本件事證明確，被告甲○○、乙○○意
    圖營利供給賭博場所、意圖營利聚眾賭博、在公眾得出入之
    場所賭博財物之犯行，均堪認定。
三、按刑法第二百六十八條之意圖營利，只須主觀上有圖得利益
    之意思為已足，不以實際上取得利益為要件。又電子遊戲機
    之程式如於設計之初即已隱含該遊戲機具有較高獲勝機率，
    已非純粹射倖性，此從經營者必須花費鉅資購買或租用遊戲
    機臺，聘雇員工兌換現金，並提供場所擺放而仍能獲利即明
    ，是該等提供賭博場所以擺設電子遊戲機聚眾賭博之行為，
    亦同時具有營利之意圖（臺灣高等法院暨所屬法院九十六年
    法律座談會刑事類提案第十二號研討結果參照）。本件被告
    乙○○所經營之鴻海電子遊戲場，所佔場地非小，加以所擺
    設之賭博性電子遊戲機高達二十六臺，又以月薪二萬五千元
    僱用被告甲○○擔任店員，自其土地、行政、人事、設備等
    花費成本觀之，倘若擺設之賭博性電子遊戲機無利可圖，或
    因射倖性具不確定性，被告乙○○豈願冒賠錢風險，耗費如
    此大量成本？況有如附表編號九所示之電子遊戲機臺出入表
    二紙扣案可憑，足見鴻海電子遊戲場確有相當之營收，被告
    乙○○並非單純與賭客對賭，確有營利之意圖甚明。是核被
    告甲○○、乙○○所為，均係犯刑法第二百六十八條前段之
    意圖營利供給賭博場所罪、同條後段之意圖營利聚眾賭博罪
    、同法第二百六十六條第一項前段之在公眾得出入之場所賭
    博財物罪。被告甲○○、乙○○間，就上開犯行，具有犯意
    聯絡及行為分擔，為共同正犯。又按刑事法若干犯罪行為態
    樣，本質上原具有反覆、延續實行之特徵，立法時既予特別
    歸類，定為犯罪構成要件之行為要素，則行為人基於概括之
    犯意，在密切接近之一定時、地持續實行之複次行為，倘依
    社會通念，於客觀上認為符合一個反覆、延續性之行為觀念
    者，於刑法評價上，即應僅成立一罪，學理上所稱「集合犯
    」之職業性、營業性或收集性等具有重複特質之犯罪均屬之
    ，例如經營、從事業務、收集、販賣、製造、散布等行為概
    念者是（最高法院九十五年度臺上字第一○七九號判決意旨
    參照）。被告甲○○、乙○○均係基於單一之決意，在密切
    接近之一定時、地，持續實行賭博之複數行為，依社會客觀
    通念，堪認符合一個反覆、延續性之行為觀念，在刑法評價
    上，均應僅成立「集合犯」之包括一罪。又被告甲○○、乙
    ○○以一行為同時觸犯在公眾得出入之場所賭博財物罪、意
    圖營利供給賭博場所罪、聚眾賭博罪等三罪名，均為想像競
    合犯，依刑法第五十五條規定，各應從一情節較重之意圖營
    利聚眾賭博罪處斷。爰審酌被告乙○○經營賭博電子遊戲場
    ，破壞社會善良風氣，助長僥倖歪風，且於警詢、偵訊時，
    猶飾詞以辯，嗣於本院審理時，始坦承犯行，被告甲○○僅
    係受僱擔任鴻海電子遊戲場店員，所獲利益有限，且為警查
    獲後，即坦承犯行，及其等犯罪之動機、目的、手段、生活
    狀況、智識程度等一切情狀，分別量處如主文所示之刑，並
    各諭知易科罰金之折算標準。
四、扣案如附表編號一所示之物，係當場賭博之器具，如附表編
    號二所示之物，則為賭檯兌換之財物，業據被告甲○○供承
    在卷，爰依刑法第二百六十六條第二項規定，不問屬於犯人
    與否，併予宣告沒收（最高法院八十七年度臺非字第二○七
    號判決意旨參照）。另按沒收為從刑之一種，依主從不可分
    之原則，應附隨緊接於主刑之下而同時宣告；又共同正犯因
    相互間利用他人之行為，以遂行其犯意之實現，本於責任共
    同之原則，有關沒收部分，對於共犯間供犯罪所用之物，自
    均應為沒收之諭知（最高法院九十一年度臺上字第五五八三
    號判決意旨參照）。扣案如附表編號三至十一所示之物，均
    係被告乙○○所有、供其與被告甲○○犯本案所用之物，亦
    據被告甲○○、乙○○陳明在卷，爰依刑法第三十八條第一
    項第二款規定，宣告沒收。
據上論斷，應依刑事訴訟法第四百五十二條、第二百九十九條第
一項前段，刑法第二十八條、第二百六十六條第一項前段、第二
項、第二百六十八條、第五十五條、第四十一條第一項前段、第
三十八條第一項第二款，刑法施行法第一條之一，判決如主文。
本件經檢察官林子翔到庭執行職務。
中    華    民    國    97    年    11    月    25    日
                        刑事第六庭    法  官  鄭舜元
以上正本證明與原本無異。
如不服本判決應於收受判決後10日內向本院提出上訴書狀，並
應應敘述具體理由。其未敘述上訴理由者，應於上訴期間屆滿
後20日內向本院補提理由書(均須按他造當事人之人數附繕本)
「切勿逕送上級法院」。
中    華    民    國    97    年    11    月    25    日
                                      書記官  陳秀香
  附表：
┌──┬────────────────┐
│編號│品  名                          │
├──┼────────────────┤
│一  │賭博性電子遊戲機「超悟空」、「皇│
│    │冠小丑」各三臺、「北斗神拳」、「│
│    │小瑪琍」、「滿貫大亨」各二臺、「│
│    │五ＰＫ」、「小丑列車」各四臺、「│
│    │超九」五臺、「跑馬」一臺（其中「│
│    │跑馬」含ＩＣ板三塊，其餘每臺各含│
│    │ＩＣ板一塊，合計ＩＣ板二十八塊）│
├──┼────────────────┤
│二  │賭資現金四萬三千零三十元（包括櫃│
│    │檯內之賭資現金四萬二千零三十元、│
│    │周志清身上兌換所得之賭資現金一千│
│    │元）                            │
├──┼────────────────┤
│三  │代幣一批                        │
├──┼────────────────┤
│四  │監視系統電腦主機一臺            │
├──┼────────────────┤
│五  │監視器鏡頭三具                  │
├──┼────────────────┤
│六  │計分卡一百十張                  │
├──┼────────────────┤
│七  │會員聯絡簿一本                  │
├──┼────────────────┤
│八  │電子遊戲機臺合計總額表二張      │
├──┼────────────────┤
│九  │電子遊戲機臺出入表二張          │
├──┼────────────────┤
│十  │總額登記表一張                  │
├──┼────────────────┤
│十一│黑色皮包一個                    │
└──┴────────────────┘
附錄：論罪科刑法條：
刑法第266條
在公共場所或公眾得出入之場所賭博財物者，處1千元以下罰金
。但以供人暫時娛樂之物為賭者，不在此限。
當場賭博之器具與在賭檯或兌換籌碼處之財物，不問屬於犯人與
否，沒收之。
中華民國刑法第268條
意圖營利，供給賭博場所或聚眾賭博者，處3年以下有期徒刑，
得併科3千元以下罰金。


司法院資訊處製作；財團法人民間司法改革基金會備份。
